臺灣臺北地方法院民事簡易判決
111年度北簡字第4398號
原      告  高懷德  

被      告  王麗玲  

上列當事人間請求債務人異議之訴事件，本院判決如下：
　　主      文
原告之訴駁回。
訴訟費用由原告負擔。
    事實及理由要領
一、原告主張：被告自原告小時候即與原告父親離異，於原告生
    長過程，被告均未對原告盡過撫養責任，如今卻向原告強制
    執行扶養費用，殊無理由。為此，爰提起債務人異議之訴，
    並聲明：本院111年度司執字第27970號強制執行事件之執行
    程序應予撤銷。
二、按原告之訴，依其所訴之事實，在法律上顯無理由者，法院
    得不經言詞辯論，逕以判決駁回之，民事訴訟法第249 條第
    2 項第2款前段定有明文。依同法第436 條第2 項規定，簡
    易程序準用之。而所謂原告之訴，依其所訴之事實，在法律
    上顯無理由者，係指依原告於訴狀內記載之事實觀之，在法
    律上顯然不能獲得勝訴之判決者而言（最高法院62年台上字
    第845 號裁判意旨參照）。又按「執行名義成立後，如有消
    滅或妨礙債權人請求之事由發生，債務人得於強制執行程序
    終結前，向執行法院對債權人提起異議之訴。如以裁判為執
    行名義時，其為異議原因之事實發生在前訴訟言詞辯論終結
    後者，亦得主張之」、「執行名義無確定判決同一之效力者
    ，於執行名義成立前，如有債權不成立或消滅或妨礙債權人
    請求之事由發生，債務人亦得於強制執行程序終結前提起異
    議之訴」，強制執行法第14條第1 項、第2 項亦有明文，
    又本條第2 項之立法理由明謂：「無實體上確定力之執行
　　義，『未經實體上權利存否之審查』，『債務人亦無抗辯機
　　會』，故此項執行名義成立前，所存實體上權利義務存否之
　　爭執，宜許債務人提起異議之訴，以謀求救濟，爰增列第二
　　項之規定」。可知，縱屬無與確定判決同一效力之執行名
　　義，但債務人於執行名義成立前有機會進行實體抗辯，甚或
　　得依抗告程序、附帶抗告等（此抗告係指可審查實體內容之
　　抗告，非本票裁定、抵押物拍賣裁定之抗告程序）救濟，且
　　該執行名義係經法院實體審查債權人所提之證物後方作出決
　　斷，則依上開立法理由所示不應僅屬強制執行法第14條第2
 　 項之執行名義至明。 
三、本件被告以本院110年度家親聲字第87號給付扶養費民事裁
    定（下稱系爭裁定）為執行名義，聲請強制執行，經本院民
    事執行處以111年度司執字第27970號受理，並核發執行命令
    ，對原告執行之債權為新臺幣18,000元等情，業經本院依職
    權調取上開執行卷宗核閱綦詳，堪予認定。而系爭裁定係依
    家事事件法所作之裁定，依家事事件法第186條第1項規定得
    為執行名義，且然受扶養權利人請求扶養義務人給付扶養費
    用事件，雖屬家事事件法第3條第5項第12款之家事非訟事件
    ，惟該等事件本質上具訟爭性，且目的核與請求家事法院酌
    定扶養費之實體上經濟利益相同，均應經由程序法上非訟化
    審理以迅速裁判，法院自得依該事件之特殊性與需求程度，
    於審理時交錯適用訴訟與非訟法理，為實質之調查及認定（
    最高法院104 年度台簡抗字第200 號裁定意旨參照），是該
    等事件應有訴訟法理即既判力及爭點效之適用或類推適用。
    衡之被告取得系爭裁定判命原告給付之過程曾係由本院家事
    庭法官審酌被告在該案所提之書狀及證據，並開庭進行訊問
    程序，審酌卷內相關資料及一切狀況後方作出系爭裁定，顯
    見系爭裁定審理時乃交錯適用訴訟與非訟法理，並為實質之
    調查及認定，且於作成過程已給予原告到庭答辯之機會，然
    原告經合法通知卻不到庭且未提出書狀或陳述，有前揭裁定
    在卷可稽，依上開立法理由之說明，系爭裁定不屬強制執行
    法第14條第2項之執行名義甚明。況原告本亦得針對系爭裁
    定不利於己之部分為抗告，原告卻捨此不為，反俟被告以系
    爭執行事件執行時，方依強制執行法第14條提起債務人異議
    之訴，若認原告仍得針對系爭裁定命給付之部分就債權是否
    成立繼續爭執，則債務人異議之訴不免淪為家事非訟事件之
    第三審或再審，架空家事非訟事件之抗告程序，是原告就系
    爭裁定以前揭事由提起本件債務人異議之訴，應屬依強制執
    行法第14條第1項所提之訴，洵無疑義，原告主張其就前揭
    事由得依同法第14第2項提起本件，尚非可採。
四、而本件原告提起債務人異議之訴，其所主張之被告於原告小
    時即與父親離異，未曾盡過撫養責任等語，顯非執行名義成
    立後消滅或妨礙債權人請求之事由，而係執行名義成立前之
    事由，亦與強制執行法第14條第1項規定不符。從而，原告
    提起本件債務人異議之訴，依其所訴之事實，在法律上顯無
    理由，爰不經言詞辯論，逕以判決駁回之。　　
五、綜上所述，原告提起本件債務人異議之訴，依其所訴之事實
    ，足認與強制執行法第14條之規定不合，其訴在法律上顯無
    理由，爰依民事訴訟法第249 條第2 項之規定，不經言詞辯
    論，逕以判決駁回之。
六、依民事訴訟法第436 條第2 項、第249 條第2 項、第78條，
    判決如主文。　　
中　　華　　民　　國　　111 　年　　3 　　月　　24　　日
                  臺灣臺北地方法院臺北簡易庭
                              法  官　李宜娟
以上正本係照原本作成。
如不服本判決，應於判決送達後20日內向本庭提出上訴狀。（須
按他造當事人之人數附繕本）。如委任律師提起上訴者，應一併
繳納上訴審裁判費。
中　　華　　民　　國　　111 　年　　3 　　月　　24　　日
　　　　　　　　　　　　　　  書記官　官逸嫻